臺灣高等法院臺中分院刑事裁定　　　　 100年度聲再字第53號
再審聲請人
即受判決人　盧紹瑋原名：盧紹.
選任辯護人　楊雯齡律師
上列再審聲請人即受判決人因違反槍砲彈藥刀械管制條例等案件
，對於本院98年度上更（二）字第104號，中華民國98年6月9日
刑事確定判決（原審案號：臺灣南投地方法院95年度訴字第785
號；起訴案號：臺灣南投地方法院檢察署95年度偵緝字第186、
187、188、189、95年度偵字第2645、2646、2647、2843、3370
號），聲請再審，本院裁定如下：
    主  文
再審之聲請駁回。
    理  由
一、本件再審聲請人即受判決人（下簡稱聲請人）聲請意旨略以
    ：原確定判決以李宗穎、陳志宏、林偉伸之指述為據，認定
    聲請人有提供槍彈、陪同購買作案所用物品及勘驗現場，犯
    幫助加重強盜罪云云，惟：(一)李宗穎等人所指由聲請人提供
    之作案槍彈迄未尋獲，是該槍枝、子彈來源究竟為何，是否
    由聲請人提供？缺乏積極證據證明。(二)作案所用物品，林偉
    伸在李宗穎、陳志宏尚未落網前，依其95年6月18日警詢筆
    錄供述：「首先由我先找犯案目標，並勘查路線，然後陸續
    在台中、埔里等地區購買帽子、頭套、手套、口罩等物品」
    、「槍枝部分是由『阿華』『阿呆』準備的」。而其書立自
    白書謂：「我們三個就提議要搶劫賭場，犯案前由我準備帽
    子、口罩、手套、頭套（帽子、口罩、頭套都在三明百貨買
    的）（手套是我跟阿華、阿呆去埔里夜市買的）」、「這兩
    個地方都是我帶路的，然後阿華跟阿呆負責槍枝」；則本件
    作案工具究竟從何而來？購買時，聲請人有無陪同前往，卷
    內並無任何證據證明。(三)林偉伸為南投縣縣民，長年居住在
    「南投縣魚池鄉新城村通文巷24號」，對南投縣魚池鄉當地
    地形有相當瞭解，尤其林偉伸自承其居住地點距離遭搶之「
    南投縣魚池鄉新城村修正巷23號」（新城村守望相助亭）、
    「南投縣魚池鄉魚池村瓊文巷9之2號」開車僅需約五分鐘時
    間（詳林偉伸97年4月9日更一審審理筆錄），而聲請人則住
    在「南投縣埔里鎮」，依此，林偉伸比聲請人更具地緣關係
    ，對當地地形、路線、路況等都較聲請人清楚，豈需由聲請
    人帶路？是聲請人確未涉案，更無所謂陪同購買作案工具、
    提供槍枝、帶路等之幫助強盜行為，係遭受冤枉，為此依法
    提起再審等語。
二、按有罪之判決確定後，有左列情形之一者，為受判決人之利
    益，得聲請再審︰(一)原判決所憑之證物已證明其為偽造或變
    造者。(二)原判決所憑之證言、鑑定或通譯已證明其為虛偽者
    。(三)受有罪判決之人，已證明其係被誣告者。(四)原判決所憑
    之通常法院或特別法院之裁判已經確定裁判變更者。(五)參與
    原判決或前審判決或判決前所行調查之法官，或參與偵查或
    起訴之檢察官，因該案件犯職務上之罪已經證明者，或因該
    案件違法失職已受懲戒處分，足以影響原判決者。(六)因發現
    確實之新證據，足認受有罪判決之人應受無罪、免訴、免刑
    或輕於原判決所認罪名之判決者。前項第1款至第3款及第5
    款情形之證明，以經判決確定，或其刑事訴訟不能開始或續
    行非因證據不足者為限，得聲請再審，刑事訴訟法第420條
    定有明文。次按刑事訴訟法第420條第1項第6款所謂「發現
    確實之新證據」，係指該證據於事實審法院判決前已經存在
    ，為法院、當事人所不知，不及調查斟酌，至其後始行發現
    ，且就證據本身形式上觀察，固不以絕對不須經過調查程序
    為條件，但必須顯然可認為足以動搖原有罪確定判決，而為
    受判決人無罪、免訴、免刑或輕於原判決所認罪名之判決者
    為限。亦即該新證據除須可認為確實具有足以動搖原確定判
    決，而對受判決人為更有利判決之「確實性」外，尚須具備
    該證據係在事實審法院於判決前已存在，因未經發現，不及
    調查斟酌，或審判時未經注意，至其後始行發現之「嶄新性
    」特質，二者均屬不可或缺，倘若未具備上開確實性與嶄新
    性二種聲請再審新證據之特性，即不能據為聲請再審之原因
    （最高法院28年抗字第8號、33年抗字第70號判例、90年度
    臺抗字第71號、93年度臺抗字第98號裁定參照）。
三、經查：
(一)本件再審聲請人前因違反槍砲彈藥刀械管制條例案件，因不
    服臺灣南投地方法院95年度訴字第785號判決提起上訴，經
    本院以98年度上更（二）字第104號審理並判決後，聲請人
    不服，上訴於最高法院，嗣經最高法院98年度臺上字第7598
    號判決駁回上訴，全案遂告確定，依刑事訴訟法第426條第3
    項規定，本院自屬再審之管轄法院，合先敘明。
(二)聲請人提出聲請再審之理由，認原確定判決以李宗穎、陳志
    宏、林偉伸之指述為據，認定聲請人有幫助加重強盜之犯行
    ，難以甘服，並爭執槍枝子彈之來源不明、作案工具即帽子
    、口罩、手套、頭套不知從何而來、聲請人是否陪同被告購
    買工具不明、被告較聲請人更熟悉地形及路線，無需聲請人
    帶路等事由。惟聲請人之犯行及認定證據業經原判決書理由
    欄乙、實體之說明部分論述甚詳，就槍枝、子彈來源，依同
    案被告李宗穎、陳志宏、林偉伸等三人於歷次偵訊、庭訊經
    具結後所證述之內容並綜合卷內卷證所示，係聲請人提供一
    把改造手槍，且該槍枝經同案被告林偉伸射擊，於第二強盜
    地點即南投縣魚池鄉魚池村瓊文巷9之2號該處1樓往2樓之樓
    梯打傷被害人楊金生，其遺留之彈殼因係土造金屬子彈，經
    送內政部警政署刑事警察局鑑定結果雖欠缺足資比對之特徵
    紋痕，但確與同案被告陳志宏所持另一支制式手槍擊發後之
    彈底特徵紋痕不同，而聲請人提供之改造手槍經林偉伸開槍
    射擊後即故障，之後林偉伸交予陳志宏，陳志宏將故障之手
    槍與贓車車牌、口罩於往台中方向沿途丟棄，以致無從扣案
    ，此事實業經檢察官訊問調查及原審交互詰問同案被告三人
    證述甚明。聲請意旨另稱作案工具之帽子、口罩、手套、頭
    套部分，究係同案被告一人準備或購買，或聲請人陪同被告
    購買，被告林偉伸之陳述前後不符云云，惟帽子、口罩、手
    套、頭套此類工具，並非用於幫助實現強盜罪之強暴、脅迫
    等至使不能抗拒而取財之構成要件，係用於遮掩面目、避免
    被人認出容貌，難認與幫助加重強盜罪之構成要件有關，不
    足以動搖原確定判決之基礎。聲請意旨再稱，同案被告林偉
    伸與聲請人住居地點比較，距離第一、第二強盜地點較近，
    被告對地形、路線、路況等較聲請人熟悉，無需聲請人帶路
    云云，惟林偉伸住居在魚池鄉，聲請人住居在埔里鎮，魚池
    鄉與埔里鎮二鄉鎮彼此相鄰，聲請人對隔壁鄉里亦具有地緣
    關係，本案二處強盜地點與聲請人住居地距離亦近，且聲請
    人自承有載李宗穎、林偉伸二人去魚池鄉看哪裡有賭場…（
    見95年度偵字第3370號卷第7、8頁），於原審審理時亦自承
    該供述（見原審卷第24頁背面），並與同案被告之陳述相符
    ，是此項抗辯亦不足以動搖原確定判決之基礎。
四、綜上，聲請人上開主張之事證於事實審法院判決前業已存在
    ，並經原審詳予調查審理，不符合因未經發現而不及調查斟
    酌之嶄新性特質，亦不符合從證據本身形式觀察顯然足以動
    搖原確定判決而為有利判決之確實性特質，自非合法再審事
    由，聲請人仍執陳詞對原確定判決採證認事用法職權之行使
    任意指摘，對業經法院本於自由心證予以取捨判斷之證據持
    相異評價，自難憑為再審之依據，本件再審之聲請為無理由
    ，應予駁回。
五、據上論結，應依刑事訴訟法第434條第1項，裁定如主文。
中    華    民    國   100    年    3     月    24    日
            刑事第二庭    審判長法  官  邱  顯  祥
                                法  官  姚  勳  昌
                                法  官  張  國  忠
以上正本證明與原本無異。
如不服本裁定，得於收受送達後5日內向本院提出抗告書狀(須附
繕本)。
                                書記官  卓  佳  儀
中    華    民    國   100    年    3     月    24    日